行　政　法　院　判　決　　　　　　　　　　　　　八十七年度判字第一四○九號
　　原　　　告　甲○○
　　被　　　告　財政部臺北市國稅局
右當事人間因綜合所得稅事件，原告不服行政院中華民國八十七年三月七日台八七訴
字第○九六一六號再訴願決定，提起行政訴訟。本院判決如左︰
　　主  文
原告之訴駁回。
　　事　實
緣原告辦理八十四年度綜合所得稅結算申報時，漏報利息所得計新台幣（下同）六六
六、五八一元，原核定除補徵稅額外，並依所得稅法第一百十條第一項規定，依所漏
稅額處罰鍰六、九○○元。原告不服，就罰鍰部分主張其係未收到扣繳憑單，致無法
申報，並非故意漏報等情，申經復查結果，柣獲變更，循序提起訴願、再訴願，遞遭
決定駁回，遂提起行政訴訟。茲摘兩造訴辯意旨於次：
原告起訴意旨略謂︰查所得稅法第一百十條規定處罰所謂有漏報或短報情事者，應以
故意為對象，原告確實未接獲銀行扣繳該筆憑單，致未申報亦為事實，確非故意，同
時原告及配偶利息所得，經查共九筆之多，如本件銀行未發給扣繳憑單或原告一時失
查，即造成本件受罰冤屈事件，顯不合情理。況依所得稅法第八十八條規定，扣繳義
務人於給付所得時，應依法扣取百分之十稅款，此乃法律強制規定，本筆未申報利息
所得金額高達六十餘萬元，已超過扣除額一倍以上，扣繳義務人第一商業銀行違法在
先，導致原告遭受處罰受損在後，當初如果扣繳義務人依法扣取稅款時，縱使原告沒
有扣繳憑單未申報，即不會發生所謂補課及處罰情事，此二者間存有相當因果關係，
被告等卻以核屬另案問題，尚非本件審究範圍之辭卸責，顯有違誤等語。
被告答辯意旨略謂︰按「納稅義務人應於每年二月二十日起至三月底止，填具結算申
報書，向該管稽徵機關，申報其上一年度內構成綜合所得總額．．．以及有關減免、
扣除之事實，並應依其全年應納稅額減除．．．尚未抵繳之扣繳稅額，計算其應納之
結算稅額，於申報前自行繳納．．．」「納稅義務人已依本法規定辦理結算申服報，
但對依本法規定應申報課稅之所得額有漏報或短報情事者，處以所漏稅額兩倍以下之
罰鍰。」分別為所得稅法第七十一條第一項及第一百十條第一項所明定。本件原告八
十四年度綜合所得結算申報，原核定依各類所得扣繳暨免扣繳憑單資料，查得原告漏
報利息所得計六六六、五八一元，短漏所得稅額三四、六七九元，原處分乃按所漏稅
額處○．二倍罰鍰六、九○○元（計至百元止）原告主張係因未收到扣繳憑單導致無
法申報，並非故意漏報乙節，查原告既有所得，即應依法申報，非待收到扣繳憑單始
負申報責任，又扣繳憑單為抵繳稅款之依據，非申報所得之唯一憑據，原告亦可向原
扣繳單位查詢或申請補發，尚不能以未收到而免其申報義務，是其既有該項所得而漏
未申報，縱非故意，仍難卸免其過失漏報之責任，是原告主張免罰，核無足採。另原
告主張第一商銀大同分行應負未依規定扣繳責任乙節，核屬另案問題，尚非本案審究
範圍等語。
　　理　由
按「納稅義務人應於每年二月二十日起至三月底止，填具結算申報書，向該管稽徵機
關，申報其上一年度內構成綜合所得總額．．．以及有關減免、扣除之事實，並應依
其全年應納稅額減除．．．尚未抵繳之扣繳稅額，計算其應納之結算稅額，於申報前
自行繳納．．．」「納稅義務人已依本法規定辦理結算申報，但對依本法規定應申報
課稅之所得額有漏報或短報情事者，處以所漏稅額兩倍以下之罰鍰。」分別為所得稅
法第七十一條第一項及第一百十條第一項所明定。本件原告八十四年度綜合所得結算
申報，被告從各類所得扣繳暨免扣繳憑單資料，查得原告漏報利息所得計六六六、五
八一元，短漏所得稅額三四、六七九元，乃依前揭規定按所漏稅額處○．二倍罰鍰六
、九○○元。原告雖主張係因未收到扣繳憑單導致無法申報，並非故意漏報云云，惟
查原告既有所得，即應依法申報，非待收到扣繳憑單始負申報責任，又扣繳憑單為抵
繳稅款之依據，並非申報所得之唯一憑據，原告亦可向原扣繳單位查詢或申請補發，
尚難徒因未收到扣繳憑單即免其申報義務。原告明知其有該項所得而漏未申報，縱非
故意，亦難辭疏失之責，是其求予免罰，自無足取，至原告訴稱第一銀行大同分行未
依規定扣繳者，乃屬另一範疇，非本案所應審究。從而被告所為裁處罰鍰之處分，並
無違誤，一再訴願決定，持同一見解，遞予維持原處分，亦俱無不合。原告起訴論旨
，仍執陳詞聲明將之撤銷，難謂為有理由，應予駁回。
據上論結，本件原告之訴為無理由，爰依行政訴訟法第二十六條後段，判決如主文。
中    華    民    國     八十七      年      七      月      十六       日
                    行 政 法 院 第 四 庭
                                審 判 長 評  事      曾  隆  興
                                         評  事      劉  鑫  楨
                                         評  事      吳　　　仁
                                         評  事      吳　錦　龍
                                         評  事      林  家  惠
右  正  本  證  明  與  原  本  無  異
                                         法院書記官  陳  盛  信
中    華    民    國     八十七      年      七      月      十七       日
